臺灣桃園地方法院刑事判決
111年度訴字第232號
公  訴  人  臺灣桃園地方檢察署檢察官
被      告  宋淑萱



            魏筱菱



上列被告因傷害案件，經檢察官提起公訴（110年度偵字第41470
號），本院判決如下：
    主  文
宋淑萱犯傷害罪，處有期徒刑參月，如易科罰金，以新臺幣壹仟
元折算壹日。
魏筱菱犯傷害罪，處拘役貳拾日，如易科罰金，以新臺幣壹仟元
折算壹日。
    事  實
一、宋淑萱及魏筱菱為桃園市○○區○○○路00號4樓分租雅房之室友
    （不具同財共居之同居關係），2人於民國110年9月4日下午
    5時30分許，在上址租屋處之公用浴室內，因彼此生活習慣
    問題發生口角。宋淑萱為使用該浴室，伸手推向魏筱菱要求
    其離開未果後，2人各基於傷害之犯意而相互推擠、拉扯。
    宋淑萱將魏筱菱摔倒在地後，以身體及膝蓋壓制魏筱菱，並
    彎折魏筱菱之手臂。魏筱菱在與宋淑萱拉扯及僵持過程中，
    以手抓宋淑萱，並以口咬宋淑萱之右臂，於摔倒地面遭宋淑
    萱壓制後，魏筱菱另拉扯宋淑萱之頭髮。宋淑萱前揭行為，
    造成魏筱菱受有頭部鈍傷、下背鈍傷、右手掌鈍傷、左手背
    鈍傷、雙側前臂鈍傷、雙側上臂鈍傷、右側手肘鈍傷及左手
    食指鈍傷等傷害。魏筱菱前揭行為，則造成宋淑萱受有右眼
    周圍區域擦傷、右頸部擦傷及右手部擦傷等傷害。
二、案經宋淑萱、魏筱菱訴由桃園市政府警察局龜山分局移送臺
    灣桃園地方檢察署檢察官偵查起訴。
    理  由
壹、證據能力部分：
一、本判決所引用被告以外之人於審判外所為之陳述，被告宋淑
    萱及魏筱菱於本院準備程序時均同意其證據能力。審酌上開
    陳述作成之情況，均符合法律規定，並無顯不可信之情形，
    認屬適當，依刑事訴訟法第159條之5第1項之規定，有證據
    能力。
二、其餘經本判決援引之證據，被告2人均未爭執其證據能力，
    且核無公務員違法取證之情形，又與本案犯罪事實之認定具
    關聯性，並經本院於審判期日，踐行證據調查之法定程序，
    自應認均有證據能力。
貳、實體部分    
一、被告宋淑萱部分：
  ㈠被告宋淑萱於本院審理中，否認有何傷害犯行，辯稱：我沒
    有與魏筱菱發生拉扯或肢體衝突；當時魏筱菱伸手來抓我，
    我把她的手撥開，就只有這樣的肢體碰觸，不清楚她的傷是
    如何造成等語。
  ㈡經查：
　⒈被告宋淑萱於上開時間，因生活習慣問題，在租屋處浴室與
    告訴人魏筱菱發生口角等情，為被告宋淑萱所承認（見偵卷
    第7-8頁，本院訴字卷第52頁、第108頁）。告訴人即共同被
    告魏筱菱於警詢時指稱：我與宋淑萱發生口角，宋淑萱表示
    她要使用浴室，就伸手要把我推出去，當時我正在和她理論
    ，理論到一半她就先動手要打我、摔我及拿東西丟我；我倒
    在地上時，她還騎乘在我胸腹部並用膝蓋壓在我肩上等語（
    見偵卷第28頁）；另於偵訊時證稱：當時宋淑萱很用力想要
    把我推出浴室，但我不願出去，宋淑萱發現無法把我推出去
    ，就開始打我，並且想以過肩摔的方式摔我，我有抓她的臉
    ，還有咬她，後來她用側拉的方式讓我摔到，坐在我身上並
    用膝蓋頂住我的手臂到肩膀的位置，還施力折我的手等語（
    見偵卷第63-64頁），明確指訴被告宋淑萱拉扯、將其摔倒
    及壓制等攻擊經過。
　⒉告訴人魏筱菱於同日晚間6時52分前往林口長庚醫院就醫，經
    診斷受有頭部鈍傷、下背鈍傷、右手掌鈍傷、左手背鈍傷、
    雙側前臂鈍傷、雙側上臂鈍傷、右側手肘鈍傷及左手食指鈍
    傷等傷害，有長庚醫院診斷證明書在卷可憑（見偵卷第39頁
    ），另有傷勢照片可佐（見偵卷第45-46頁），其受傷情形
    堪以認定。告訴人魏筱菱於本案發生後，隨即前往醫院就醫
    ，其就醫時間與本案發生時間密接，所受傷勢及部位，與所
    指訴被告宋淑萱之傷害行為合於一般社會通念之事理關聯，
    堪認告訴人魏筱菱之指訴有確實之事證可佐，應屬可信。
  ㈢被告宋淑萱雖辯稱：魏筱菱用手抓我的臉，我就用手把她的
    手擋掉，後來我就回房間；我只有在撥開魏筱菱的手時有碰
    觸到魏筱菱，沒有打魏筱菱，也沒有其他肢體接觸等語。惟
    查：
  ⒈被告宋淑萱於警詢對告訴人魏筱菱提出傷害告訴時供稱：我
    與魏筱菱發生口角，魏筱菱雙手抓我的臉及脖子，還有咬我
    的手臂，我有抓住她的手，因為我怕她持續傷害我，所以做
    出自我防衛之舉動，事後我請她自己報警等語（見偵卷第8
    頁），即自承遭告訴人魏筱菱以雙手抓臉、脖子及以口咬手
    臂，其另有抓住告訴人魏筱菱的手，並做出防衛動作，足見
    雙方非僅止於手部短暫碰觸。
  ⒉再者，告訴人魏筱菱經診斷受有頭部鈍傷、下背鈍傷、右手
    掌鈍傷、左手背鈍傷、雙側前臂鈍傷、雙側上臂鈍傷、右側
    手肘鈍傷及左手食指鈍傷等傷害，其傷勢遍及頭部、下背部
    、手部、手臂及手肘，顯非被告宋淑萱所辯稱單純手部碰觸
    可造成。此外，被告宋淑萱於本案對告訴人魏筱菱提出傷害
    告訴時，供稱遭告訴人魏筱菱以口咬手臂。而一般人之手部
    活動及反應，應較口部更為靈活，衡情若非被告宋淑萱與告
    訴人魏筱菱間已有肢體拉扯及僵持，告訴人魏筱菱當難以輕
    易咬到被告宋淑萱之手臂。故依告訴人魏筱菱所受傷勢及被
    告宋淑萱提告時所述遭傷害之情形，2人間應有相當程度之
    肢體衝突及拉扯。被告宋淑萱辯稱僅有手部短暫碰觸等情，
    與常情不符，難以採信。
　㈣從而，被告宋淑萱傷害告訴人魏筱菱之犯行堪以認定。
二、被告魏筱菱部分：
　㈠被告魏筱菱於本院審理時雖坦承以手抓及口咬告訴人即共同
    被告宋淑萱，惟否認應負傷害之罪責，辯稱：我是出於正當
    防衛等語。
　㈡經查，被告魏筱菱於上開時間、地點，與告訴人宋淑萱發生
    拉扯後，被告魏筱菱以手抓、口咬告訴人宋淑萱，遭告訴人
    宋淑萱摔倒地面及壓制後，被告魏筱菱另以手拉扯其頭髮等
    情，為被告魏筱菱所承認（見偵卷第28-29頁、第64頁，木
    院訴字卷第53頁、第110-111頁），並有告訴人宋淑萱之指
    訴可佐（見偵卷第8頁）。故被告魏筱菱傷害告訴人宋淑萱
    之行為明確。
三、被告魏筱菱雖主張其傷害行為係出於正當防衛。惟正當防衛
    必須對於現在不法之侵害始得為之，若無從分別何方為不法
    侵害之互毆行為，即不得主張防衛權；而衡諸一般社會經驗
    法則，互毆係屬多數動作構成互為攻擊之傷害行為，縱令一
    方先行出手，而還擊之一方在客觀上若非單純對於現在不法
    之侵害為必要排除之反擊行為，因其本即有傷害之犯意存在
    ，則對其互為攻擊之還手反擊行為，自無主張防衛權之餘地
    （最高法院92年度台上字第3039號判決、110年度台上字第3
    427號判決同此見解）。經查：
　㈠告訴人宋淑萱於警詢時指稱：當時我對魏筱菱說我要上廁所
    ，再三請她離開，她還是不離開，後來她就開始抓我的臉及
    脖子，後來還有咬我的手等語（見偵卷第8頁、第13頁）。
    被告魏筱菱於警詢時供稱：宋淑萱要打我、摔我，我有做出
    防衛行為；我們是互相拉扯，她要把我摔在地上，我擔心自
    己會受傷才咬她；當時她還有拉我的左手，所以我還有抓她
    的臉部及手指關節處等語（見偵卷第29-29頁）；於偵訊時
    供稱：宋淑萱當時想把我推出浴室，但我不願意出去，她發
    現無法把我推走，就開始打我，並想摔我，我為了避免被她
    摔出去，手揮到她的臉頰，還有咬她的右手臂；當時宋淑萱
    還有拉我的左手，所以我有抓她的臉；後來宋淑萱把我拉倒
    在地上並壓制我，因此我有抓傷宋淑萱手指關節的地方，為
    了要她放開我，我就有扯她的頭髮等語（見偵卷第64頁）。
    足見被告魏筱菱及告訴人宋淑萱彼此互指他方先行動手，而
    後雙方開始相互拉扯、推擠。依雙方前揭供述，已難憑判何
    人先開始攻擊行為。
　㈡被告魏筱菱供稱為避免遭以過肩摔之方式摔倒地面，因而以
    口咬告訴人宋淑萱，惟告訴人宋淑萱否認有以此方式攻擊被
    告魏筱菱。縱認告訴人宋淑萱確實欲以此方式將被告魏筱菱
    摔倒地面，惟告訴人宋淑萱所為，係為終止雙方拉扯之防衛
    行為，又或是為傷害被告魏筱菱所為攻擊行為，卷內均無其
    他客觀資料可供憑斷，則被告魏筱菱口咬告訴人宋淑萱，即
    難逕認為對於不法侵害所為之防衛行為。又被告魏筱菱供稱
    因遭告訴人宋淑萱壓制，故拉扯告訴人宋淑萱之頭髮。惟告
    訴人宋淑萱所為，係欲透過壓制而終止雙方肢體衝突，又或
    是為傷害被告魏筱菱而進行攻擊，卷內亦無其他客觀資料可
    供憑斷，則被告魏筱菱拉扯告訴人宋淑萱之頭髮，即難逕認
    為對於不法侵害所為之防衛行為。由此可知，雙方持續相互
    推擠、拉扯及攻擊，難以分別何者為不法侵害，何者為自我
    防衛。
　㈢綜上所述，被告魏筱菱及告訴人宋淑萱雙方發生肢體衝突，
    無法判斷何人先開始攻擊行為。此外，雙方持續拉扯、推擠
    ，並互有攻擊還手之反擊行為，無從認定被告魏筱菱之反擊
    即屬正當防衛。依前開說明，被告魏筱菱自不能主張依正當
    防衛之規定而阻卻違法。
四、從而，被告宋淑萱及魏筱菱於本案之傷害行為事證明確，犯
    行均堪認定，應依法論罪科刑。　　
五、論罪科刑：
　㈠罪名：
　　被告宋淑萱及魏筱菱所為，均犯刑法第277條第1項之傷害罪
    。其2人各基於單一犯意，於密接之時空環境，對他方所為
    多次傷害行為，為接續犯，各僅論以一罪。
　㈡科刑：
　　審酌被告2人因彼此生活習慣之差異而發生口角，進而肇生
    本案肢體衝突，兼衡被告魏筱菱對於其傷害行為均能供承不
    諱，被告宋淑萱自本案發生後，則始終未能坦誠面對其所為
    ，並考量被告各自傷害之手段、所生損害、素行、智識能力
    及生活狀況等一切情狀，分別量處如主文所示之刑，並諭知
    易科罰金之折算標準。
據上論斷，應依刑事訴訟法第299條第1項前段，判決如主文。
本案經檢察官盧奕勳提起公訴，檢察官周彤芬到庭執行職務。
中　　華　　民　　國　　111 　年　　7 　　月　　12　　日
                  刑事第四庭  審判長法  官  黃柏嘉
　　　　　　　　　
　　　　　　　　　                  法  官  陳韋如
　　　　　　　　　
                　　　　　　　　　  法　官　涂偉俊
以上正本證明與原本無異。
如不服本判決應於收受判決後20日內向本院提出上訴書狀，並應
敘述具體理由。其未敘述上訴理由者，應於上訴期間屆滿後20日
內向本院補提理由書(均須按他造當事人之人數附繕本)「切勿逕
送上級法院」。 

　　　　　　　　　　　　　　　     書記官　余玫萱　　　　　　　　　
中　　華　　民　　國　　111 　年　　7 　　月　　12　　日



附錄所犯法條：
中華民國刑法第277條
傷害人之身體或健康者，處5年以下有期徒刑、拘役或50萬元以
下罰金。
犯前項之罪，因而致人於死者，處無期徒刑或7年以上有期徒刑
；致重傷者，處3年以上10年以下有期徒刑。